---
title: Analisis Inflasi di Indonesia pada sektor Pendidikan, Rekreasi dan Olahraga
  menggunakan Seasonal ARIMA
author: "Kelompok 10 ADW"
date: "2023-11-03"
output:
  word_document: default
  html_document: default
---

**Anggota Kelompok 10:** <br>

120450092 - Muhammad Syahid Burhanudin Robbani <br>

121450090 - Andrian Agustinus Lumban Gaol <br>

121450111 - Muhammad Arsal Ranjana Utama <br>

121450150 - Wulan Sabina <br>

# Kasus 1

Data inflasi Indonesia (mtm) sektor pendidikan, rekreasi, dan olahraga periode Januari 2008 sampai dengan Desember 2015, yaitu sebanyak 96 data deret waktu.

### Langkah 1: Import Dataset dan Library yang dibutuhkan

```{r}
library(readxl) #membaca data excel
library(tseries) #package timeseries
library(lmtest) #untuk coeftest
library(forecast) #untuk accuracy dan prediksi

data <- read_excel("C:/Users/Andrian L Gaol/Downloads/fix_2.xlsx") #import data
```

### Langkah 2 : Identifikasi Model

```{r}
plot.ts(data) #melihat plot dari data
```

```{r}
data <- ts(data, frequency = 12, start = c(2008, 1))
data

```

```{r}
adf_result <- adf.test(data)
adf_result
```

> Karena nilai p-value \< alpha = 0.05 maka Terima H0 atau data sudah stasioner

### Langkah 3: Cek Stasioner Mean dan Varians

```{r}
acf(data, main='Plot ACF Data')
acf(data, plot=F)
pacf(data, main='Plot PACF Data')
pacf(data, plot=F)

acf(diff(data))
acf(diff(data), plot=F)
pacf(diff(data))
pacf(diff(data), plot=F)
```

```{r}
acf(data,lag.max=24)
```


```{r}
#Mengatasi data tidak stasioner pada rataan
datadif <-diff(data)
plot(datadif)
ratadiff = mean(datadif)
abline(h=ratadiff, col='red')
adf.test(datadif)
```

```{r}
difs = diff(datadif, lag=12)
plot(difs)
adf.test(difs)
```

```{r}
acf(diff(difs, lag.max=48))
acf(diff(difs), plot=F)
pacf(diff(difs, lag.max=48))
pacf(diff(difs), plot=F)
```

## SARIMA

### Langkah 4 : Menentukan Orde SARIMA (p,d,q) x (P,D,Q)s

Model 1 : (,1,)x(,1,)12

Model 2 :

```{r}
auto.arima(data)
auto.arima(difs)
```


```{r}
dugaan1 = arima(data, orde=c(1,0,0), seasonal=list(order=c(0,1,1),period=12), method="CSS")
coeftest(dugaan1)
summary(dugaan1)

dugaan2 = arima(data, orde=c(0,0,1), seasonal=list(order=c(0,1,1),period=12), method="CSS")
coeftest(dugaan2)
summary(dugaan2)

dugaan3 = arima(data, orde=c(0,0,0), seasonal=list(order=c(2,1,0),period=12), method="CSS")
coeftest(dugaan3)
summary(dugaan3)

dugaan4 = arima(data, orde=c(5,1,4), seasonal=list(order=c(3,1,3),period=12), method="CSS")
coeftest(dugaan4)
summary(dugaan4)
```

```{r}
dugaan1 = arima(data, orde=c(1,0,0), seasonal=list(order=c(0,1,1),period=12), method="CSS")
summary(dugaan1)
```

```{r}
dugaan2 = arima(data, orde=c(0,0,1), seasonal=list(order=c(0,1,1),period=12), method="CSS")
summary(dugaan2)
```

```{r}
dugaan3 = arima(data, orde=c(0,0,0), seasonal=list(order=c(2,1,0),period=12), method="CSS")
summary(dugaan3)
```

```{r}
dugaan4 = arima(data1, orde=c(5,1,4), seasonal=list(order=c(3,1,3),period=12), method="CSS")
summary(dugaan4)
```

```{r}

```

```{r}

```


### Langkah 5 : Uji Diagnosa Model
```{r}
#Plot Residual
ts.plot(dugaan1$residuals)
checkresiduals(dugaan1,plot=T)
```

```{r}
#Plot Residual
ts.plot(dugaan2$residuals)
checkresiduals(dugaan2,plot=T)
```

```{r}
library('TSA')
eacf(data)
```


```{r}
#Plot Residual
ts.plot(dugaan3$residuals)
checkresiduals(dugaan3,plot=T)
```

```{r}
checkresiduals(dugaan1,plot=T)
```

```{r}
checkresiduals(dugaan2,plot=T)
```

```{r}
checkresiduals(dugaan3,plot=T)
```

```{r}
checkresiduals(dugaan4,plot=T)
```

```{r}
# Contoh data time series
time_series_data <- data

# Transformasi logaritmik
data1 <- log(time_series_data)
```

```{r}
# Contoh data
data <- data1

# Uji Shapiro-Wilk
shapiro_test_result <- shapiro.test(data1)

# Tampilkan hasil uji
print(shapiro_test_result)

# Ambil nilai p-value
p_value <- shapiro_test_result$p.value

# Bandingkan dengan tingkat signifikansi yang diinginkan
alpha <- 0.05

# Lakukan pengujian hipotesis
if (p_value < alpha) {
  cat("Hipotesis nol ditolak, data tidak berasal dari distribusi normal.\n")
} else {
  cat("Tidak cukup bukti untuk menolak hipotesis nol, data berasal dari distribusi normal.\n")
}
```


```{r}
# Contoh data
data <- data1

# Uji Shapiro-Wilk
shapiro_test_result <- shapiro.test(data1)

# Tampilkan hasil uji
print(shapiro_test_result)

# Ambil nilai p-value
p_value <- shapiro_test_result$p.value

# Bandingkan dengan tingkat signifikansi yang diinginkan
alpha <- 0.05

# Lakukan pengujian hipotesis
if (p_value < alpha) {
  cat("Hipotesis nol ditolak, data tidak berasal dari distribusi normal.\n")
} else {
  cat("Tidak cukup bukti untuk menolak hipotesis nol, data berasal dari distribusi normal.\n")
}
```

```{r}
# Contoh data
data <- data

# Uji Kolmogorov-Smirnov
ks_test_result <- ks.test(data, "pnorm", mean = mean(data), sd = sd(data))

# Tampilkan hasil uji
print(ks_test_result)

# Ambil nilai p-value
p_value <- ks_test_result$p.value

# Bandingkan dengan tingkat signifikansi yang diinginkan
alpha <- 0.05

# Lakukan pengujian hipotesis
if (p_value < alpha) {
  cat("Hipotesis nol ditolak, data tidak sesuai dengan distribusi normal.\n")
} else {
  cat("Tidak cukup bukti untuk menolak hipotesis nol, data sesuai dengan distribusi normal.\n")
}

```

```{r}
plot.ts(data1) #melihat plot dari data
```


```{r}
dugaan4 = arima(data1, orde=c(5,1,4), seasonal=list(order=c(3,1,3),period=12), method="CSS")
summary(dugaan4)
```


```{r}
#Plot Residual
ts.plot(dugaan4$residuals)
checkresiduals(dugaan4,plot=T)
```

```{r}
plot(data)
lines(fitted(dugaan1),col='blue')
lines(fitted(dugaan2),col='red')
```

```{r}
accuracy(dugaan1)
accuracy(dugaan2)
accuracy(dugaan3)
accuracy(dugaan4)
```

### Plot Forecast

```{r}
#h = lag
nilaiprediksi <- forecast(dugaan1, h = 5)
plot(nilaiprediksi)
nilaiprediksi

#h = lag
nilaiprediksi2 <- forecast(dugaan2, h = 5)
plot(nilaiprediksi2)
nilaiprediksi2

#h = lag
nilaiprediksi3 <- forecast(dugaan3, h = 5)
plot(nilaiprediksi3)
nilaiprediksi3

#h = lag
nilaiprediksi3 <- forecast(dugaan4, h = 5)
plot(nilaiprediksi3)
nilaiprediksi3
```

```{r}
nilaiprediksi4 <- forecast(dugaan4, h = 3)
plot(nilaiprediksi3)
nilaiprediksi4
```




```{r}
acf(data, main='Plot ACF Data')
acf(data, plot=F)
pacf(data, main='Plot PACF Data')
pacf(data, plot=F)

acf(diff(data))
acf(diff(data), plot=F)
pacf(diff(data))
pacf(diff(data), plot=F)
```

## MA

### Langkah 6 : Menentukan orde MA

```{r}
dugaan1ma = arima(data, orde=c(0,0,1), seasonal=list(order=c(0,0,1),period=12), method="CSS")
coeftest(dugaan1ma)
summary(dugaan1ma)
```

```{r}
dugaan2ma = arima(data, orde=c(0,0,2), seasonal=list(order=c(0,0,2),period=12), method="CSS")
coeftest(dugaan2ma)
summary(dugaan2ma)
```

```{r}
dugaan3ma = arima(data, orde=c(0,0,2), seasonal=list(order=c(0,0,1),period=12), method="CSS")
coeftest(dugaan3ma)
summary(dugaan3ma)
```

```{r}
dugaan4ma = arima(data, orde=c(5,1,4), seasonal=list(order=c(3,1,3),period=12), method="CSS")
coeftest(dugaan4)
summary(dugaan4)
```


### Langkah 6 : Uji Diagnosa Model 

```{r}
#Plot Residual
ts.plot(dugaan2ma$residuals)
checkresiduals(dugaan2ma,plot=T)
```

```{r}
plot(data)
lines(fitted(dugaan1ma),col='blue')
lines(fitted(dugaan2ma),col='red')
lines(fitted(dugaan3ma),col='yellow')
lines(fitted(dugaan3ma),col='green')
```

### Forecast

```{r}
#h = lag
nilaiprediksima <- forecast(dugaan1ma, h = 3)
plot(nilaiprediksima)
nilaiprediksima

#h = lag
nilaiprediksi2ma <- forecast(dugaan2ma, h = 3)
plot(nilaiprediksi2ma)
nilaiprediksi2ma

#h = lag
nilaiprediksi3ma <- forecast(dugaan3ma, h = 3)
plot(nilaiprediksi3ma)
nilaiprediksi3ma

#h = lag
nilaiprediksi4ma <- forecast(dugaan4ma, h = 3)
plot(nilaiprediksi4ma)
nilaiprediksi4ma
```


```{r}
nilaiprediksi4ma <- forecast(dugaan4ma, h = 3)
plot(nilaiprediksi4ma)
nilaiprediksi4ma
```

```{r}

```




### 
