---
title: "Tugas Praktikum Komstat"
author: "Andrian Agustinus Lumban Gaol"
date: "2023-09-27"
output:
  word_document: default
  html_document: default
editor_options: 
  markdown: 
    wrap: 72
---

# Data Univariat

## Data

```{r}
library(readr)
df <- read_csv("C:/Users/Andrian L Gaol/Downloads/Heart (1).csv")
```

## 1. Tampilkan bar chart dari variabel ChestPain dengan menggunakan package ggplot2.

```{r}
library(ggplot2)
ggplot(df, aes(x=ChestPain))+ # menentukan Chespain menjadi variable x
  geom_bar(fill="#17BEBB", color="#2E282A")+ # membuat pot dan menambahkan warna pada plot tersebut
  labs(x= 'Jenis Nyeri Dada',
       y = 'Frekuensi',
       title= 'Distribusi Jenis Nyeri Dada') # menambahkan label pada sumbu x dan y serta membetikan judul pada pot

```

**Analisis**

Dari plot yang dihasilkan dapar dilihat bahwa chespain dibagi menjadi 4
kategori dan dapat dilihat dari frekuensi bahwa asymptomatic memiliki
frekuensi terbanyak dan typica menempati frekuensi terrendah

## 2. Tampilkan bar chart seperti pada gambar diatas, ganti skala y dengan persentase

```{r}
library(dplyr)
dfa <- df %>%
  arrange(desc(ChestPain)) # mengurutkan nilai tertinggi di kolom ChestPain hingga nilai terendah.

ggplot(dfa, aes(x = ChestPain)) +
  # menghitung persentase frekuensi pada setiap kategori chestpain
  geom_bar(aes(y = (..count..)/sum(..count..) * 100), fill="#17BEBB", color="#2E282A") +
  labs(x= 'Jenis Nyeri Dada',
       y = 'Persentase Frekuensi',title='Distribusi Jenis Nyeri Dada')

```

## 3. Urutkan bar chart dari yang terkecil ke terbesar. Gunakan package dplyr dan ggplot

```{r}
library(dplyr)
dfb <- df %>% count(ChestPain) # menghitung jumlah frekuensi setiap kategori dalam kolom chestpain dari data frame df

ggplot(dfb,aes(x=reorder(ChestPain,n),y=n))+ # reorder untuk mengurutkan frekuensi chespain dari yang terrendah
  geom_bar(stat="Identity",fill="#17BEBB",color ='#2E282A')+
  labs(x= 'Jenis Nyeri Dada',
       y = 'Frekuensi',
       title= 'Distribusi Jenis Nyeri Dada')

```

## 4. Berikan label dengan nilai numerik pada setiap chart, dengan mengurutkan dari presentase terbesar ke terkecil, pada sumbu X buat label miring dengan 45 derajat

```{r}
# Menghitung proporsi
df_persen <- df %>%
  group_by(ChestPain) %>%                 # Mengelompokkan data berdasarkan kolom ChestPain
  summarise(Count = n()) %>%             # Menghitung jumlah frekuensi untuk setiap kelompok
  mutate(Percentage = (Count / sum(Count)) * 100) %>%  # Menghitung persentase frekuensi
  arrange(Percentage)                    # Mengurutkan data berdasarkan persentase


ggplot(df_persen, aes(x = reorder(ChestPain, -Percentage), 
                y = Percentage)) +
  geom_bar(stat="Identity",fill="#17BEBB",color ='#2E282A') + 
  geom_text(aes(label = sprintf("%.1f%%", Percentage)), vjust = -0.5, size = 3) +  # Mengatur label persentase
  labs(x = 'Jenis Nyeri Dada', 
       y = 'persentase Frekuensi(%)', 
       title = 'Distribusi Jenis Nyeri Dada') +
  theme(axis.text.x = element_text(angle = 45, hjust = 1)) # Mengatur label sumbu X miring 45 derajat


```

**Analisis**

Dari plot yang dihasilkan dapat di tinjau lebih detail terkait
persentase frekuensi tiap kelompok data pada chespain

## 5. Transpose sumbu x dan sumbu y

```{r}
ggplot(df_persen, aes(x = Percentage, y = reorder(ChestPain, Percentage))) +
  geom_bar(stat="Identity",fill="#17BEBB",color ='#2E282A') +
  geom_text(aes(label = sprintf("%.1f%%", Percentage)), vjust = 0.5, size = 3) +
  labs(x = 'Jenis Nyeri Dada', 
       y = 'persentase Frekuensi(%)', 
       title = 'Distribusi Jenis Nyeri Dada') +
  theme(axis.text.y = element_text(angle = 0, hjust = 1))  # Memiringkan label sumbu y jika perlu
```

## 6. Buat pie chart berdasarkan Thal

```{r}
# Membuat vektor warna kustom
warna <- c("#CD5334", "#17BEBB", "#EDB88B", "#FAD8D6", "#2E282A")

# Membuat plot pie chart
ggplot(df, aes(x = "", fill = Thal)) + 
  geom_bar(width = 1) +              
  coord_polar(theta = "y") +       
  labs(x = NULL) +                  
  scale_fill_manual(values = warna)  

```

**Analisis**

pada pie chart diatas dapar dilihat bahwa mayoritas pasien kondisi
thal(kelainan darah) normal, namund apat dilihat ada pasien yang belom
di identifikasi, yang kemungkinan ada data yang kosong atau data pasien
yang tidak melampirkan status thal pada bagian yang tidak dapat di
identifikasi tersebut

## 7. Buat histogram berdasarkan Age

```{r}
ggplot(df, aes(x = Age)) +
  geom_histogram(binwidth = 5, fill = "#17BEBB", color = "#2E282A") + # membuat histogram dengan lebar interfal adalah 5 (binwidth=5)
  labs(x = "Umur", 
       y = "Frekuensi", 
       title = "Distribusi Umur") + 
  theme_minimal()
```

**Analisis**

pada histogram yang di hasilkan dapat dilihat pesebaran data mayoritas
ada pada rentang 55-60 tahun

## 8. Buat histogram berdasarkan Age dimana sumbu y dalam persen

```{r}
ggplot(df, aes(x = Age)) +
  geom_histogram(binwidth = 5, fill = "#17BEBB", color = "#2E282A") +
  labs(x = "Umur", 
       y = "Frekuensi", 
       title = "Distribusi Umur")  + 
  scale_y_continuous(labels = scales::percent_format(scale = 1)) + # Mengatur label sumbu y menjadi format persentase
  theme_minimal()

```

## 9. Buatlah diagram titik berdasarkan Age

```{r}
ggplot(df, aes(x = Age)) + 
  geom_dotplot(fill = "#17BEBB", color = "#2E282A", binwidth = 1) + # Interfal data yang di gunakan adalah 1, agar diagram lebih akurat/detail
  theme_minimal()+
  labs(x = "Umur", 
       y = "Frekuensi", 
       title = "Distribusi Umur")# Memberi nama label sumbu x dan y serta label subjudul
```

**Analisis**

pada dotplot yang di hasilkan dapat dilihat lebih detail pesebaran data
mayoritas, dan mayoritas umur ada pada rentang 55-60 tahun

# Data Bivariat

## Plot Diagram Variabel Kategorik Vs Kategorik

```{r}
df2 = mpg
str(df2)

```

### 1. Plot menggunakan diagram batang bertumpuk, hubungan antara kelas mobil dengan jenis penggerak ( roda depan, roda belakang, atau penggerak 4 roda). (gunakan package "ggplot2")

```{r}
ggplot(mpg, aes(x = class, fill = drv)) +
  geom_bar(position = "fill") + # Fill digunakan agar menghasilkan diagram batang bertumpuk
  labs(x = "Kelas Mobil", 
       y = "Persentase",
       title = "Diagram Batang Bertumpuk Antara Kelas Mobil dan Jenis Penggerak") +
  scale_y_continuous(labels = scales::percent_format(scale = 100)) + # Mengatur format sumbu y sebagai persentase
  scale_fill_manual(values = warna)
 

```

**Analisi**

dari plot yang di hasilkan dapat dilihat persentase dari kelas mobil
dari jenis penggeraknya. berikut penjelasan klasifikasi pengegrak
(drv/drive train) - "4" (Four-Wheel Drive) =\> penggerak depan belakang
atau 4 roda - "f" (Front-Wheel Drive) =\> penggerak depan - "r"
(Rear-Wheel Drive) =\> penggerrak belakang

Dapat dilihat kelas mobil - 2seater hanya memakai penggerak belakang -
compact dan midsize di dominasi penggerak belakang dan ada sebagian
kecil memakai penggerak depan belakang - minivan hanya memakai penggerak
depan - pickup hanya memakai penggerak depan belakang (4roda) -
subcompact memakai ketiga jenis penggerak namun paling banyak memakai
penggerka depan, kemudian penggerka belakang dan yang paling sedikit
adalah penggerak depan belakang - suv i dominasi penggerak depan
belakang dan ada sebagian kecil memakai penggerak penggerrak belakang

### 2. Plot menggunakan diagram batang yang dikelompokkan, hubungan antara kelas mobil

dengan jenis penggerak ( roda depan, roda belakang, atau penggerak 4
roda). (gunakan package "ggplot2")

```{r}
ggplot(mpg, aes(x = class, fill = drv)) +
  geom_bar(position = "dodge") + # Dodge digunakan untuk membuat grafik batang yang mengelompokkan data dalam baris yang berbeda secara berdampingan
  labs(x = "Kelas Mobil", 
       y = "Jumlah",
       title = "Diagram Batang Dikelompokkan Antara Kelas Mobil dan Jenis Penggerak") +
  scale_fill_manual(values = warna)

```

**Analisi**

dari plot yang di hasilkan, dapat dilihat dengan lebih jelas tentang
jumlah dari kelas mobil dari jenis penggeraknya. dari visualisasi secara
tidak langsung menunjukkan jumlah data setiap kelas mobil

### 3. Pada nomor 1, tambahkan persentasenya

```{r}
# Memproses dan menghitung data untuk plot
plotdata <- mpg %>%
  group_by(class, drv) %>%
  summarize(n = n()) %>%
  mutate(pct = n / sum(n),  # Menghitung persentase
         lbl = scales::percent(pct, scale = 100))  # Format pada label persentase

# Membuat plot menggunakan ggplot2
ggplot(plotdata, 
       aes(x = factor(class),
           y = pct,
           fill = factor(drv))) +  

  geom_bar(stat = "identity",  # Identity digunakan untuk menggambar diagram batang dengan mengikuti nilai yang diberikan dalam dataset
           position = "fill") +  # Fill digunakan agar menghasilkan diagram batang bertumpuk

  geom_text(aes(label = lbl),  # Menambahkan label berdasarkan lbl
            size = 3,
            position = position_stack(vjust = 0.5)) +  # Mengatur posisi label
           
  labs(x = "Kelas Mobil",  
       y = "Persentase",  
       title = "Diagram Batang Bertumpuk Antara Kelas Mobil dan Jenis Penggerak") +   
  scale_y_continuous(labels = scales::percent_format(scale = 100)) + # Mengatur format sumbu y sebagai persentase
  scale_fill_manual(values = warna) 

```

**Anaisis**

dari plot yang di hasilkan, dapat dilihat dengan lebih jelas tentang
persentase kelas mobil dari jenis penggeraknya.

## Plot Diagram Variabel Kontinu Vs Kontinu

### Lakukan dot plot terhadap dataset "Salaries" antara pengalaman dengan gaji dari Professor PT

```{r}
library(carData) 
df3 <- Salaries 
str(df3)
```

```{r}
levels(df3$rank)
```

#### Dot Plot: Pengalaman vs. Gaji semua rank

```{r}
library(scales)
ggplot(df3, aes(x = yrs.since.phd, y = salary)) + # data yang di ambil meliputi semua kategori rank
  geom_point(size = 3, color = "#17BEBB") + 
  scale_y_continuous(labels = dollar_format()) + # Mengubah format sallary menjadi uang dalam dolar
  labs(x = "Pengalaman (Tahun)", 
       y = "Gaji",
       title = "Dot Plot: Pengalaman vs. Gaji") +  
  theme_light() 
```

**Analisis**

dari dotplot yang di tunjukkan dapat dilihat bahwa semakin besar
pengalaman, gaji cenderung naik, namun tidak selalu naik, dapat dilihat
beberapa data pada pengalaman diatas 20 tahun masih memiliki gaji di
bawah \$ 100,000, namun dapat dilihat gaji tertinggi juga berada pada
rentang pengalaman 30-40 tahun

#### Dot Plot: Pengalaman vs. Gaji khusus Professor (prof)

```{r}
ggplot(data = subset(df3, rank == "Prof"), aes(x = yrs.since.phd, y = salary)) + # data yang di ambil berfokus pada data dengan kategori rank prof
  geom_point(size = 3, color = "#17BEBB") + 
  scale_y_continuous(labels = dollar_format()) + # Mengubah format sallary menjadi uang dalam dolar
  labs(x = "Pengalaman (Tahun)", 
       y = "Gaji",
       title = "Dot Plot: Pengalaman vs. Gaji (Professor PT)") +  
  theme_light()  
```

**Analisis**

dari dotplot data prof yang di tunjukkan dapat dilihat bahwa gaji
cenderung tidak berubah meski tahun pengalaman bertambah, dan di rentang
45-50 tahun gaji cenderung kecil dibawah \$ 100,000, meski rata-rata
pesebarna data masih ada di rentang \$ 100,000-\$150,000

### 1. Lakukan barplot yang menampilkan gaji rata-rata Professor berdasarkan jabatan akademik

```{r}
warna2 = c('#FAD8D6', '#CD5334', '#17BEBB')
df3_gaji <- df3 %>%
  group_by(rank) %>% # Mengakses Kolom rank
  dplyr::summarize(mean_salary = mean(salary)) # Menghitung rata-rata gaji untuk setiap rank(jabatan akademik)


ggplot(df3_gaji, aes(x = factor(rank), y = mean_salary)) +
  geom_bar(stat = "identity", fill = warna2, color='#2E282A') + 
  geom_text(aes(label = dollar(mean_salary)), vjust = -0.25) + # Membuat pelabelan rata-rata gaji
  scale_y_continuous(breaks = seq(0, 130000, 20000), label = dollar_format()) + 
  theme_minimal() + 
  labs(x = "Jabatan Akademik", 
       y = "Gaji Rata-Rata",
       title = "Barplot: Gaji Rata-Rata Professor berdasarkan Jabatan Akademik") 


```

**Analisis**

dari barplot yang di hasilkan dapat dilihat bahwa semakin tinggi jabatan
akademik semakin tinggi pula rata-rata gaji nya, dimana prof mempunyai
rata-rata gaji sebesar \$ 126,772, kemudian assocprof sebesar \$ 93,876
dan asstprof sebesar \$ 80,776

2.  Lakukan boxplot yang menampilkan gaji rata-rata Professor
    berdasarkan jabatan akademik

```{r}
ggplot(df3, aes(x = factor(rank), y = salary)) +
  geom_boxplot( fill = warna2, color='#2E282A') + 
  scale_y_continuous(labels = dollar_format()) + 
  theme_minimal() + 
  labs(x = "Jabatan Akademik", 
       y = "Gaji Rata-Rata",
       title = "Boxplot: Gaji Rata-Rata Professor berdasarkan Jabatan Akademik") 
```

**Analisis**

dari boxplot yang di hasilkan informasi yang di muat hampir sama dengan
barpot sebellumnya namun disini dapat dilihat bahwa nilai kuartil bawah
jabatan akademik assocprof menyentuh mediansampai kuartil atas dari
jabatan akademik asstproff, yang menandakan gaji minimum asscproff
hampir sama dengan rata-rata gaji asstproff, namun nilai minimum dari
kedua jabatan akademik itu cenderung sama, yang artinya masih ada gaji
jabatan assocprof yang sama dengan asstprof yang tergolong rendah

Pada jabatan akademik prof cenderung lebih besar dari yang lain, namun
nilai minimum prof cenderung lebih rendah dari kedua jabatan akademik
lainnya, yang artinya beberapa data dengan jabatan akademik proff
memiliki gaji terrendah dari jabatan akademik lainnya. Pada jabatan
akademik ini juga terdapat oulier yang berada di atas nilai maksimum,
yang menandakan dari ketiga jabatna akademik ini, jabatan akademik prof
memilliki beberapa data yang memiliki gaji tertinggi.
