---
title: "Tugas Praktikum 2 KOMSTAT"
author: "Andrian Agusitinus Lumban Gaol"
date: "2023-10-10"
output:
  word_document: default
  html_document: default
---
# **Tugas Praktikum 2 KOMSTAT**
Nama    : Andrian Agusitinus Lumban Gaol
NIM     : 121450090
Kelas   : RA

## 1. Simulasikan peubah acak diskrit x berikut, dengan distribusinya sesuai dengan tabel berikut dengan metode Inverse-Transform method dengan n=1000

> | ğ‘¥ğ‘–  | ğ‘ƒ(ğ‘‹ = ğ‘¥ğ‘–) |
> |-----|-----------|
> | 0   | 0.4       |
> | 2   | 0.2       |
> | 3   | 0.1       |
> | 7   | 0.1       |
> | 10  | 0.2       |

```{r}
# fungsi nuntuk menghasilkan sampel dari distribusi diskrit
discrete_inverse_sampling <- function(prob) {
  # angka acak U dari distribusi uniform [0, 1]
  U = runif(1)  

  # memeriksa apakah U kurang dari atau sama dengan prob[1]
  if (U <= prob[1]) {
    return(1)  # mengembalikan nilai 1 jika kondisi terpenuhi
  }

  # oop melalui probabilitas dan mencari rentang di mana U berada
  for (state in 2:length(prob)) {
    if (sum(prob[1:(state-1)]) < U && U <= sum(prob[1:state])) {
      return(state)  # mengembalikan nilai state jika kondisi terpenuhi
    }
  }
}

# sampel
n = 1000

# probabilitas distribusi diskrit
prob = c(0.4, 0.2, 0.1, 0.1, 0.2)
names(prob) = c("0", "2", "3", "7", "10")

# membuat vektor untuk menyimpan hasil sampel
samples = runif(n)

# melakukan inverse sampling untuk menghasilkan sampel sebanyak num_samples
for (i in seq_len(n)) {
  samples[i] = discrete_inverse_sampling(prob)
}

# menghitung probabilitas empiris dari sampel yang dihasilkan
sim_prob = table(samples) / sum(table(samples))

# memberikan nama pada probabilitas empiris
names(sim_prob) = c("0", "2", "3", "7", "10")

# menampilkan barplot dari probabilitas empiris
barplot(sim_prob)

```
**Aalisis**
dari plot yang dihasilkan dapat dilihat distribusi setiap variabel acak sebanya 1000, dimana distribus mengikuti rentang yangsudah di berikan, dengan distribus terbanyak ada pada x= 0 dan pasling sedikit ada di x=3 dan x=7

## 2. Simulasikan peubah acak diskrit x berikut, dengan distribusinya sesuai dengan tabel berikut dengan metode Inverse-Transform method dengan n=1000

> | ğ‘¥ğ‘–  | ğ‘ƒ(ğ‘‹ = ğ‘¥ğ‘–) |
> |-----|-----------|
> | 0   | 0.1       |
> | 1   | 0.2       |
> | 2   | 0.2       |
> | 3   | 0.2       |
> | 4   | 0.3       |

```{r}
# sampel
n <- 1000

# probabilitas distribusi diskrit
prob <- c(0.1, 0.2, 0.2, 0.2, 0.3)
names(prob) <- c("0", "1", "2", "3", "4")

# membuat vektor untuk menyimpan hasil sampel
samples <- runif(n)

# melakukan inverse sampling untuk menghasilkan sampel sebanyak num_samples
for (i in seq_len(n)) {
  samples[i] <- discrete_inverse_sampling(prob)
}

# menghitung probabilitas empiris dari sampel yang dihasilkan
sim_prob <- table(samples) / sum(table(samples))

# memberikan nama pada probabilitas empiris
names(sim_prob) <- c("0", "1", "2", "3", "4")

# menampilkan barplot dari probabilitas empiris
barplot(sim_prob)

```
**Aalisis**
dari plot yang dihasilkan dapat dilihat distribusi setiap variabel acak sebanya 1000, dimana distribus mengikuti rentang yang sudah di berikan, dengan distribus terbanyak ada pada x=4 dan paling sedikit ada di x=0

## 3. Bangkitkan bilangan acak dengan ğ‘“(ğ‘¥) = 4e^âˆ’4ğ‘¥, denganğ‘¥ âˆˆ ğ‘…. Gunakan metode Inverse Transform method dengan n=1000
```{r}
# sampel
n = 1000

# menghasilkan n angka acak dari distribusi uniform [0, 1]
u = runif(n)

# Menggunakan inverse transform sampling untuk menghasilkan variabel acak eksponensial, variabel acak eksponensial dihasilkan dengan parameter rate (laju) = 4
x =  -log(1-u)/4

# membuat histogram dari variabel acak x
hist(x, freq=F, xlab = 'x')

# membuat kurva distribusi eksponensial dengan parameter rate = 2 dan menambahkannya ke plot histogram sebelumnya (add = T)
curve(dexp(x, rate=2), 0, 3, lwd=2, xlab = "", ylab = "", add = T)

```
**Aalisis**
dari plot yang dihasikan dapat dilihat frekuensi relatif menurun  seiring  bertambahnya peubah acak x, atau menurun secara eksponensial sampai peubah acak x>1.5, pada kurva laju, dapat dilihat laju cenderung menurun seiring  bertambahnya peubah acak x

## 4. Bangkitkan bilangan acak dengan $f(x)=3/32 \ \ x^5$, dengan 0 \< ğ‘¥ \< 2. Gunakan metode Inverse-Transform method dengan n=1000
```{r}
n = 1000
u = runif(n)
x = (64*u)**(1/6) # menggunakan transformasi untuk menghasilkan sampel dari distribusi yang diberikan
x = (64*u)^(1/6)


hist(x, freq=F, xlab = 'x')
curve(dexp(x, rate=2) , 0, 3, lwd=2, xlab = "", ylab = "", add = T)
```
**Aalisis**
dari plot yang dihasikan dapat dilihat frekuensi relatif naik  seiring  bertambahnya peubah acak x, atau meningkat secara eksponensial sampai peubah acak x=2 , namum pada kurva laju, dapat dilihat laju cenderung menurun seiring  bertambahnya peubah acak x

## 5. Bangkitkan bilangan acak dengan metode Acceptance -- rejection dengan fungsi PDF nya
```{r}
# sampel
n = 1000

# inisialisasi variabel j dan k
j = k = 0

# vektor kosong y untuk menyimpan sampel yang diterima
y = numeric(n)

# loop
while (k < n) {
  # menghasilkan angka acak u dari distribusi uniform [0, 1]
  u = runif(1)
  
  # menambahkan 1 ke j
  j = j + 1
  
  # menghasilkan angka acak x dari distribusi uniform [0, 1]
  x = runif(1)
  
  # memeriksa apakah x diterima berdasarkan perbandingan dengan fungsi proporsi
  if (u < (((3/2) * (x^3)) + ((11/8) * (x^2)) + ((1/6) * x) + (1/2)) / (3.5 * dunif(x, 0, 1))) {
    # Jika x diterima, tambahkan 1 ke k dan simpan x di dalam vektor y
    k = k + 1
    y[k] = x
  }
}

# histogram
hist(y, prob = TRUE)

# membuat kurva teoritis yang digunakan dalam perbandingan
sbx <- seq(0, 1, 0.01)
lines(sbx, ((3/2) * (sbx^3)) + ((11/8) * (sbx^2)) + ((1/6) * sbx) + (1/2))

```
**Aalisis**
dari  pllot  yang dihasilkan dapatdilihat frekuensi reatif naik seiring bertambahnya peubah acak x, atau meningkat secara eksponensial sampai peubah acak x=1, pada kurva laju, dapat dilihat laju cenderung menurun seiring  bertambahnya peubah acak x


